【裁判字號】    99,交聲,23
【裁判日期】    990312
【裁判案由】    違反道路交通管理處罰條例聲明異議
【裁判全文】
臺灣基隆地方法院交通事件裁定          99年度交聲字第23號
移送機關即
原處分機關  交通部公路總局台北區監理所基隆監理站
異  議  人
即受處分人  甲○○
上列受處分人因違反道路交通管理處罰條例案件，對於交通部公
路總局臺北區監理所基隆監理站98年12月30日所為之處分（原處
分案號：基監字第裁42-RB0000000號），聲明異議，本院裁定如
下：
    主  文
異議駁回。
    理  由
一、原處分意旨略以：異議人即受處分人（下稱異議人）於民國
    98年10月13日10時10分許，騎乘車牌號碼ECY－553號輕型機
    車行經基隆市○○路與復興路口處，經基隆市警察局第四分
    局值勤員警測得其吐氣所含酒精成分為每公升0.27毫克，而
    有「汽車駕駛人酒精濃度超過規定標準（0.25-0.4）」（原
    處分書誤載為汽車駕駛人酒精濃度超過上揭標準，因而肇事
    致人受傷）之違規行為，由該值勤警員以基隆市警察局基警
    交字第RB00 00000號舉發違反道路交通管理事件通知單予以
    舉發，嗣經原處分機關於98年12月30日以基監裁字第裁42
    －RB0000 000號違反道路交通管理事件裁決書，依道路交通
    管理處罰條例第35條第1項第1款、第24條第1項第2款規定，
    裁處裁決異議人新臺幣（下同）15,000元罰鍰，吊扣駕駛執
    照12個月，並施以道路安全講習，與法並無不合等語。
二、異議意旨略以：異議人於上揭時地騎乘機車滑倒，係因該處
    路面油漬致車輛失控，並無觸犯公共危險罪，此有基隆地方
    法院檢察署98年度偵字第4922號不起訴處分書、新聞報紙以
    資證明異議人無肇事之動機及原因，為此聲明異議云云。
三、按汽車（包括機器腳踏車）駕駛人飲用酒類或其他類似物後
    其吐氣所含酒精濃度超過每公升0.25毫克以上或血液中酒精
    濃度超過百分之0.05以上，不得駕車；汽車駕駛人，駕駛汽
    車經測試檢定酒精濃度超過規定標準，處汽車駕駛人新臺幣
    （以下同）15,000元以上60,000元以下罰鍰，並當場移置保
    管該汽車及吊扣其駕駛執照1 年；汽車駕駛人有第35條第1
    項規定之情形者，應接受道路交通安全講習，道路交通安全
    規則第114 條第2 款、道路交通管理處罰條例第35條第1 項
    第1 款、第24條第1 項第2 款分別定有明文。
四、經查：
  (一)本件異議人甲○○於98年10月13日凌晨3 時許，在基隆市○
    ○路51號處，飲用米酒約3 分之2 瓶，嗣於同日上午10時10
    分許，駕駛車牌號碼ECY －553 號輕型機車，行經基隆市○
    ○路與復興路口處，經基隆市政府警察局第四分局值勤員警
    測試檢定其吐氣所含酒精濃度值達每公升0.27毫克，已超過
    法定標準等情，業據異議人於警詢、偵查時供承在卷（詳臺
    灣基隆地方法院檢察署98年度偵字第4922號偵查卷第8、23
    、24頁），並有基隆市政府警察局舉發違反道路交通管理事
    件通知單1 份、酒精測試單1 紙附卷可稽，此部份事實堪以
    認定。
  (二)按94年2 月5 日公布，於95年2 月5 日施行之行政罰法第26
    條規定：「一行為同時觸犯刑事法律及違反行政法上義務規
    定者，依刑事法律處罰之。但其行為應處以其他種類行政罰
    或得沒入之物而未經法院宣告沒收者，亦得裁處之。前項行
    為如經不起訴處分或為無罪、免訴、不受理、不付審理之裁
    判確定者，得依違反行政法上義務規定裁處之。」；道路交
    通主管機關對於汽車駕駛人之酒後駕車行為，依道路交通管
    理處罰條例第35條第1 項第1 款規定予以裁罰，係對行為人
    違反行政法上義務規定之行政罰，而該條例關於一行為同時
    觸犯刑事法律及違反行政法上義務規定者，並無特別規定，
    是以，汽車駕駛人酒後駕車行為，經測試檢定酒精濃度超過
    規定標準，同時涉犯刑法第185 條之3 之公共危險罪嫌者，
    道路交通主管處罰機關除有上開行政罰法第26條第1 項但書
    規定，得處以其他種類行政罰之情形外，關於罰鍰部分，即
    應依上開行政罰法第26條及道路交通管理處罰條例第10條規
    定，移送地方法院檢察署處理，於移送後，非有上開行政罰
    法第26條第2 項所定不起訴等事由，不得再依道路交通管理
    處罰條例第35條第1 項第1 款規定，裁處行為人罰鍰之行政
    罰。查本件異議人對於確有酒後駕車之情事，業於警詢及偵
    詢中坦承不諱，雖異議人經基隆市警察局第四分局移送公共
    危險罪，而經臺灣基隆地方法院檢察署檢察官為不起訴確定
    在案，然道路交通管理處罰條例第35條所規定之罰鍰處分，
    屬行政罰法法理中對於違反義務行為處罰之秩序罰，揆之前
    揭說明，異議人既無觸犯刑事法律處罰而經不起訴處分確定
    ，原處分機關自得依行政罰法第26條第2 項規定，依違反行
    政法上義務規定裁處之。從而，異議人以其已獲不起訴處分
    書確定，得免行政罰，顯屬對法律適用有誤解，不足為採。
五、綜上所述，異議人騎乘上開機車於前揭時地，有「汽車駕駛
    人酒精濃度超過規定標準（0.25-0.4）」之違規行為，依道
    路交通管理處罰條例第35條第1 項第1 款、第24條第1 項第
    2 款規定，裁處罰鍰新臺幣15000 元、吊扣駕駛執照12個月
    並施以道路交通安全講習，經核並無不當。本件異議為無理
    由，應予駁回。
六、據上論斷，應依道路交通案件處理辦法第19條，裁定如主文
    。
中    華    民    國    99    年    3     月    12    日
                    交通法庭法  官  黃梅淑
以上正本證明與原本無異。
對於本件裁定如有不服，應於收受送達後5 日內，向本院提出抗
告書狀，敘述抗告之理由，抗告於臺灣高等法院。
中    華    民    國    99    年    3     月    12    日
                            書記官  盧鏡合

司法院資訊處製作；財團法人民間司法改革基金會備份。
